【裁判字號】    90,易,852
【裁判日期】    900803
【裁判案由】    詐欺
【裁判全文】
臺灣彰化地方法院刑事判決                            九十年度易字第八五二號
    公  訴  人  臺灣彰化地方法院檢察署檢察官
    被      告  丙○○
右列被告因詐欺案件，經檢察官提起公訴 (八十九年度偵續字第五七號)，本院判決
如左：
    主  文
丙○○意圖為自己不法之所有，以詐術使人將本人之物交付，處有期徒刑肆月，如易
科罰金，以參佰元折算壹日。
    事  實
一、丙○○意圖為自己不法之所有，明知其繼承其父謝恢廩所有之地號彰化縣二林鎮
    ○○○段二之三八０號、總面積二萬三千二百二十四平方公尺、持分比率七三四
    七八分之五四三四、持分面積共一千七百十七平方公尺（換算為五一九‧三坪）
    之土地，業由其父謝恢廩（已死亡）於民國六十七年九月十五日出售其中一百十
    四坪予案外人康明良，於六十八年六月及十月間再分別出賣一百四十八‧一坪予
    陳萬生、一百十九‧七坪予陳永石，合計已售出三百八十一‧八坪，惟因該筆土
    地係農地，受限於土地法規規定之限制，尚無法辦理所有權移轉登記，故僅約定
    俟地目變更分割或法令修改可辦理持分一部份登記時，始辦理登記，然已先交予
    該三位買受人管理使用，其中康明良並於購地後旋即建築房舍等事實。惟其竟於
    八十四年間，隱瞞其情，透過不知情之土地代書甲○○，向彰化縣二林鎮農會（
    下稱二林農會）誆稱前揭土地伊持有部分均係其所有，其願將之設定抵押權予二
    林鎮農會擔保債務，並提出前開土地僅係丙○○與謝欉共有並已分管之分管契約
    一份，向二林農會申請貸款新台幣（下同）一百三十萬元，嗣經二林農會之徵信
    人員就其所提出之土地所有權狀等資料為據，為書面審核，以當時公告現值每平
    方公尺六百元計，核算出該筆土地價值約一百零三萬二百元，丙○○再於八十五
    年二月八日簽下內容為其所提供擔保土地為自用地，且未經二林農會同意不擅自
    建造房屋或其他建物於上之切結書二紙以取信之，致二林農會陷於錯誤，於八十
    五年二月間核准貸予一百萬元並交付之。嗣因康明良、陳永石、陳萬生出面主張
    前揭設定抵押權之部分土地為其所有，事發後丙○○亦拒不繳納本息，二林農會
    始知上情。
二、案經被害人二林農會訴請臺灣彰化地方法院檢察署檢察官偵查起訴。
    理  由
一、訊據被告丙○○對其右揭詐欺犯行坦白承認，核與告訴人指述、證人即二林鎮農
    會之徵信人員乙○○、土地代書甲○○、康明良、陳永石結證之情節，均大致相
    符，並有該土地之所有權狀影本、抵押權設定資料、土地登記謄本各一份、不動
    產預定買賣契約書影本三份、彰化縣稅捐稽徵處北斗分處房屋稅籍證明書影本一
    紙、具結書二張附卷可資佐證。衡諸被告隱瞞其所有土地已大半出售與他人之事
    實，仍向告訴人謊稱該等土地均係其所有，且為其本人管領使用中，利用告訴人
    徵信程序之漏洞，誤信其說詞，詐得一百萬元之貸款，參之以農地為擔保物是否
    已部分出售他人，或建有建物，對該農地價值估算之正確性及日後強制執行困難
    程度之評估，甚為重要，在告訴人決定是否放款與被告時，更有決定性之影響性
    ，被告故意隱瞞其情，反切結該土地尚為其所有，且在其管領使用中，難認其未
    有不法之惡意，而其行為，已足令告訴人心生錯誤，客觀上亦足認有詐術之實施
    。是被告犯行已堪認定，應依法予以論科。
二、核被告丙○○所為，係犯刑法第三百三十九條第一項之詐欺取財罪。其利用不知
    情之甲○○為其申辦本件貸款，為間接正犯。爰審酌被告犯罪之動機、目的、方
    法、手段、所得利益，其前未有犯罪記錄，品行尚稱良好，竟以此方法詐騙告訴
    人，其心態顯值非議，然告訴人徵信作業非無疏失，致令被告有機可乘，亦值反
    省，及其所生危害暨、犯後態度等一切情狀，量處如主文所示之刑，並諭知易科
    罰金之折算標準，以示懲儆。
據上論斷，應依刑事訴訟法第二百九十九條第一項前段、刑法第三百三十九條第一項
、第四十一條第一項、罰金罰鍰提高標準條例第一條前段、第二條，判決如主文。
本案經檢察官洪紹文到庭執行職務。
中      華      民      國      九十      年      八      月      三    日
                                臺灣彰化地方法院刑事第一庭
                                    法      官  葛永輝
右正本證明與原本無異。
如不服本判決，應於送達後十日內向本院提出上訴狀( 須附繕本 )。
告訴人或被害人對於判決如有不服具備理由請求檢察官上訴者，其上訴期間之計算係
以檢察官收受判決正本之日期為準。
                                    法院書記官  謝惠雯
中      華      民      國      九十      年      八      月      二    日


司法院資訊處製作；財團法人民間司法改革基金會備份。
